【裁判字號】    99,交易,187
【裁判日期】    990628
【裁判案由】    過失傷害
【裁判全文】
臺灣臺中地方法院刑事判決             99年度交易字第187號
公  訴  人  臺灣臺中地方法院檢察署檢察官
被      告  甲○○
上列被告因過失傷害案件，經檢察官提起公訴（九十九年度偵字
第三五二五號），本院判決如下：
    主    文
甲○○無罪。
    理    由
一、公訴意旨略以：被告甲○○（原名吳秋萍）於民國九十八年
    十月十三日上午八時三十分許，騎駛車牌號碼ＴＷＮ－九○
    九號輕型機車，沿臺中市○區○○路由民生路往民權路方向
    行駛，行近建國路與民權路口，應注意機車在同一車道行駛
    時，後車與前車之間應保持隨時可以煞停之距離，並應注意
    車前狀況，當時無不能注意之情事，而告訴人乙○○騎駛車
    牌號碼ＬＢＬ－八六五號重型機車在被告前方行駛，因不明
    原因身體及機車往右側傾倒，被告騎駛上開機車過於接近告
    訴人騎駛之機車，未保持隨時可以煞停之距離，且未注意車
    前狀況，不慎撞及告訴人騎駛機車之後側，致其人車倒地，
    因而受有頭部外傷併左側急性硬腦膜下出血、顱內出血、胸
    部挫傷併左側第六肋骨骨折、多處擦傷，因認被告涉犯刑法
    第二百八十四條第一項過失傷害罪嫌等語。
二、按犯罪事實應依證據認定之，無證據不得認定其犯罪事實；
    又不能證明被告犯罪者，應諭知無罪之判決，刑事訴訟法第
    一百五十四條第二項、第三百零一條第一項分別定有明文。
    次按認定不利於被告之事實，須依積極證據，苟積極證據不
    足為不利於被告事實之認定時，即應為有利於被告之認定，
    更不必有何有利之證據；又事實之認定，應憑證據，如未能
    發現相當證據，或證據不足以證明，自不能以推測或擬制之
    方法，以為裁判之基礎，最高法院分別著有三十年上字第八
    一六號、四十年臺上字第八六號判例可資參照。
三、公訴人認被告涉有前開犯行，無非係以：(1)證人即現場目擊
    者丙○○於偵查中之證言；(2)現場照片、車輛損壞照片、道
    路交通事故現場圖及調查報告表(一)(二)、診斷證明書；(3)證人
    乙○○偵查中之證言；(4)被告偵查中之陳述等情為其所憑之
    論據。訊據被告堅詞否認有何過失傷害犯行，陳稱：當時告
    訴人所騎駛的機車突然往右傾倒，伊來不及反應，伊所騎駛
    的機車撞到告訴人機車後面鐵架，他當時已倒地，他所載的
    安全帽是工業用的，安全帽扣子沒有扣上，且告訴人上救護
    車時，頭撞到救護車的門板等語。
四、然查：
  (一)告訴人雖於偵查中以證人身分證稱：伊走建國路，被後面的
    車撞到，伊就跌倒，就不醒人事了，醒來時已在醫院了云云
    （參見偵查卷第四五頁），惟其又證稱：伊實在記不得當時
    伊有無突然倒下等語（同上卷第四六頁），則告訴人對本件
    車禍發生經過述敘不清，實難徒憑告訴人於偵查中之證詞，
    而認係被告機車撞到告訴人機車導致告訴人跌倒受傷。
  (二)證人丙○○於偵查中證稱：當時伊騎機車行駛建國路，燈號
    準備紅燈了，伊看前方是告訴人騎駛機車行進中，他突然往
    右側倒下來，腳也沒有撐住地面的動作，告訴人機車還沒有
    完全倒下來時，被告就撞到告訴人機車的後側等語（參見偵
    查卷第五○頁），又本院審理時證稱：當天伊在那裏工作，
    伊是路邊開單員，當時伊騎機車往民權路方向，伊看到告訴
    人，他的安全帽沒有扣，是白色安全帽，伊覺得那好像不是
    安全帽，伊正在跟計程車司機講話，問他們要不要停車，他
    們說不停，伊正要往前騎時，就看到告訴人往右側倒下去，
    被告就撞到告訴人的機車，告訴人機車蠻貼到地上時，被告
    才撞到的等語（參見本院卷第四三頁背面、第四四頁），又
    證稱：伊看到告訴人倒地，沒有任何防衛自己的動作，就直
    接倒在地上等語（參見院卷第四五頁），證人丙○○於偵查
    及本院審理時均證述係告訴人機車自行往右傾倒，被告機車
    才撞上告訴人機車，核與被告所述相符，足見告訴人稱係被
    告機車撞倒其機車云云，顯非可採。
  (三)證人丙○○於本院審理時證稱：因為告訴人機車壓在告訴人
    身上，所以伊與另外一位路人把機車從告訴人身上移開，告
    訴人機車係往右倒，壓在告訴人身上等語（參見本院卷第四
    四頁背面），則證人丙○○描述告訴人機車往右倒壓在告訴
    人身上，核與其證述告訴人自行往右傾倒之方向相符，更見
    證人丙○○證述為真。至交通事故照片中，告訴人機車往左
    倒在路上（參見偵查卷第三二頁下方照片），係證人丙○○
    與另一路人將機車搬離所致，此亦據證人丙○○證述在卷（
    參見本院卷第四五頁背面），自不得以該交通事故照片中告
    訴人機車係往左傾倒，而認證人丙○○證述告訴人自行往右
    傾倒為虛妄。
  (四)按刑法上之過失，其過失行為與結果間，在客觀上有相當因
    果關係始得成立。所謂相當因果關係，係指依經驗法則，綜
    合行為當時所存在之一切事實，為客觀之事後審查，認為在
    一般情形下，有此環境、有此行為之同一條件，均可發生同
    一之結果者，則該條件即為發生結果之相當條件，行為與結
    果即有相當之因果關係。反之，若在一般情形下，有此同一
    條件存在，而依客觀之審查，認為不必皆發生此結果者，則
    該條件與結果不相當，不過為偶然之事實而已，其行為與結
    果間即無相當因果關係（最高法院七十六年台上字第一九二
    號判例意旨參照），是在過失犯罪行為之構成要件該當性之
    判斷上，首先要確定行為是否係結果發生所不可想像其不存
    在之條件。告訴人既係因不明原因機車往右自摔，並非被告
    機車使其摔倒，若無被告機車在後撞上告訴人機車，告訴人
    亦會因機車自摔而受傷，是公訴人所認被告未與告訴人機車
    保持安全距離之行為，並非告訴人受傷所不可想像其不存在
    之條件，兩者間並無因果關係；又被告在告訴人機車快倒地
    前，才撞上告訴人之機車，業據證人丙○○證述如前，且卷
    內並無證據可資證明被告機車有因此撞擊到告訴人身體，亦
    無任何證據可資證明被告機車撞上告訴人機車使告訴人傷勢
    加重，告訴人所受傷勢實係其自摔所造成，與被告無關；再
    者，本件車禍經本院依職權送臺灣省臺中縣區車輛行車事故
    鑑定委員會鑑定肇事原因，該會認為「本案肇事現場所遺留
    跡證尚不足以研判事故情事，唯若證人證詞屬實，則乙○○駕駛重機車駕駛失控往右倒地為肇事原因，吳秋萍駕駛
    輕機車無肇事原因。」此有該會九十九年四月二十七日中市
    行字第○九九五四○一三二六號函附之鑑定意見書在卷可憑
    ，更見被告騎駛輕機車撞上告訴人將近倒地之機車與告訴人
    受傷間，並無因果關係存在。
  (五)從而，依卷內資料僅足認定告訴人自摔受傷，且無法認定告
    訴人受傷與被告騎駛機車撞上被告將近倒地之機車間有因果
    關係存在，被告之過失責任即無由認定。告訴人聲請將本案
    送臺灣省車輛行車事故覆議鑑定委員會覆議，惟本院已認定
    證人丙○○證詞為真，臺灣省臺中縣區車輛行車事故鑑定委
    員會依證人丙○○之證詞認定被告無肇事原因並無不妥，故
    無再行送覆議之必要。
五、綜上所述，本件尚乏積極證據足資證明被告確有過失傷害之
    犯行，揆諸前揭條文及判例意旨，尚難僅憑推測或擬制之方
    法，即遽為被告有罪之論斷。此外，本院復查無其他積極證
    據足資認定被告行為與告訴人所受傷勢具有因果關係，公訴
    人所指被告之犯罪事實，仍有合理之懷疑存在，無從據以排
    除有利被告認定之可能，被告之犯罪既屬不能證明，爰依首
    揭規定，應諭知被告無罪之判決。
據上論斷，應依刑事訴訟法第三百零一條第一項，判決如主文。
中    華    民    國    99    年    6     月    28    日
                      交通法庭  法  官  黃裕仁
以上正本證明與原本無異。
如不服本判決應於收受判決後十日內向本院提出上訴書狀，並應
敘述具體理由；其未敘述上訴理由者，應於上訴期間屆滿後二十
日內向本院補提理由書（均須按他造當事人之人數附繕本，切勿
逕送上級法院）。
                                書記官  何惠文
中    華    民    國    99    年    6     月    28    日

司法院資訊處製作；財團法人民間司法改革基金會備份。
